臺灣屏東地方法院民事裁定　　　 110年度消債職聲免字第20號
聲　請　人
即 債務 人　蘇葵芳　


代　理　人　何明諺律師　　
相　對　人
即 債權 人　灌頂資產管理股份有限公司

法定代理人　孫榮吉　
上列當事人聲請消費者債務清理事件，本院裁定如下：
    主  文
債務人蘇葵芳應予免責。
    理  由
一、按法院為終止或終結清算程序之裁定確定後，除別有規定外
    ，應以裁定免除債務人之債務。消費者債務清理條例（下稱
    消債條例）第132 條定有明文。又法院裁定開始清算程序後
    ，債務人有薪資、執行業務所得或其他固定收入，扣除自己
    及依法應受其扶養者所必要生活費用之數額後仍有餘額，而
    普通債權人之分配總額低於債務人聲請清算前二年間，可處
    分所得扣除自己及依法應受其扶養者所必要生活費用之數額
    者，法院應為不免責之裁定。但債務人證明經普通債權人全
    體同意者，不在此限。另債務人有下列各款情形之一者，法
    院應為不免責之裁定。但債務人證明經普通債權人全體同意
    者，不在此限：一、於七年內曾依破產法或本條例規定受免
    責。二、故意隱匿、毀損應屬清算財團之財產，或為其他不
    利於債權人之處分，致債權人受有損害。三、捏造債務或承
    認不真實之債務。四、聲請清算前二年內，因消費奢侈商品
    或服務、賭博或其他投機行為，所負債務之總額逾聲請清算
    時無擔保及無優先權債務之半數，而生開始清算之原因。五
    、於清算聲請前一年內，已有清算之原因，而隱瞞其事實，
    使他人與之為交易致生損害。六、明知已有清算原因之事實
    ，非基於本人之義務，而以特別利於債權人中之一人或數人
    為目的，提供擔保或消滅債務。七、隱匿、毀棄、偽造或變
    造帳簿或其他會計文件之全部或一部，致其財產之狀況不真
    確。八、故意於財產及收入狀況說明書為不實之記載，或有
    其他故意違反本條例所定義務之行為，致債權人受有損害，
    或重大延滯程序，復為同條例第133 、134 條所明定。
二、經查：
  ㈠聲請人前於民國109 年2 月7 日聲請清算，經本院以109 年
    度消債清字第27號裁定自109 年11月4 日中午12時起開始清
    算程序。復聲請人清算財團之財產分配完結，相對人共受償
    新臺幣（下同）204 元後，本院於110 年3 月24日以109 年
    度司執消債清字第52號裁定終結清算程序確定等情，業據調
    取上開卷宗核閱屬實。
  ㈡關於聲請人於開始清算程序後迄今之收入部分，聲請人現擔
    任麵店臨時工，109 年至110 年每月所得分別為2 萬元及22
    ,000元，有收入切結書及證明書可參，且聲請人107 至109
    年均無所得，其自106 年2 月9 日退保勞保後，即無加保資
    料，亦經本院調取其之稅務電子閘門網路資料查詢表、勞保
    局電子閘門網路資料查詢表核閱無誤，堪信屬實。則聲請人
    自109 年11月算至110 年11月之所得共為282,000 元（計算
    式：20,000×2 ＋22,000×11＝282,000 ）。至聲請人之支
    出部分，聲請人陳稱每月必要支出共為15,500元，惟未提出
    任何單據供本院審酌，依消債條例第64條之2 第1 項規定，
    其主張109 年度必要支出高於109 年衛生福利部公告每人每
    月最低生活費之1.2 倍即14,866元部分，應予剔除，另其主
    張110 年度必要生活費低於110 年衛生福利部公告每人每月
    最低生活費之1.2 倍即15,946元之數額，應屬確實。又聲請
    人之子，年約15歲，108 及109 年均無所得，名下無財產，
    有戶籍謄本可佐，復經本院調取其之稅務電子閘門網路資料
    查詢表核閱無誤，堪認有受聲請人扶養之必要。而上開扶養
    義務應由聲請人及其前配偶共同負擔，另該子每月領有兒少
    津貼2,047 元，有領取補助款存摺影本可稽，此部分應予扣
    除，是依消債條例第64條之2 第2 項規定，以上開每人每月
    最低生活費1.2 倍計算，聲請人109 至110 年各月應負擔之
    扶養費為6,410 元及6,950 元（計算式：【14,866－2,047
    】÷2 ＝6,410 ；【15,946－2,047 】÷2 ＝6,950 ，小數
    點以下四捨五入），則聲請人109 年度應負擔扶養費為6,41
    0 元，至110 年度主張低於上開年度金額之扶養費6,500 元
    ，洵堪採信。基上，聲請人自109 年11月算至110 年11月之
    必要支出及扶養費共為284,552 元（計算式：【14,866＋6,
    410 】×2 ＋【15,500＋6,500 】×11＝284,552 ）。綜上
    ，聲請人於清算程序之固定收入扣除前開必要支出及扶養費
    用後，已無剩餘，自無消債條例第133 條應不予免責規定之
    適用餘地。此外，本件查無聲請人有何其他應不予免責之情
    形，揆諸前揭說明，自應裁定聲請人免責。
三、依首開規定，裁定如主文。
中    華    民    國   110    年    12    月     3    日
                  民事庭  法  官  彭聖芳
正本係照原本作成。
如不服本裁定應於送達後10日內向本院提出抗告狀，並繳納抗告
費新臺幣1,000元。
中    華    民    國   110    年    12    月    3     日
                          書記官  孫秀桃